---
title: "Combinando todos los datos"
author: "Ramón Gallego"
date: "`r Sys.Date()`"
output: html_document
---

```{r setup, include=FALSE}
knitr::opts_chunk$set(echo = TRUE, eval = F)
```

Ya creo que hemos hecho todo lo necesario, no?

```{r, warning=F, message=F}
library(tidyverse)
library(here)

```

```{r}
cluster_members <- read_tsv(here("Data", "blast_2024_12_09", "clusters_0.85.uc"),
                            col_names = c("Type", "ClusterID", "Length", "PctID", 
                                  "Strand", "Blank1", "Blank2", "Blank3", 
                                  "Centroid", "SequenceID"),
                    comment = "#") 

cluster_hits <- cluster_members %>%
  filter(Type == "H") %>%
  select(ClusterID, Centroid = 10, SequenceID = 9)

```
Ahora unimos la informacion que tenemos del demultiplexado. Este es uno de los primeros outputs que vamos a analizar.

```{r}
read_csv(here("Data", "blast_2024_12_09","demult_info.csv")) |> 
  rename(SequenceID = 2) |> 
  inner_join(cluster_hits) |> 
  group_by(barcode, Centroid) |> 
  summarise(nReads = n()) -> centroid_table

centroid_table |>
  write_csv(here("Data", "blast_2024_12_09", "centroid_table.csv"))
```

Y ahora unimos la informacion de taxonomia. Esta es la parte del análisis que puede mejorar probando diferentes métodos de asignación taxonómica.
```{r}
read_csv(here("Data", "blast_2024_12_09", "ids_97.csv")) |> 
  rename(Centroid = qseqid) |> 
  right_join(centroid_table) -> all_together # we dont have taxonomical info from 2k otus
```
Hay muchos clusters de los que no sabemos nada

```{r}
all_together |> 
  filter (consensus == "NA%NA%NA%NA%NA%NA%NA" | is.na(consensus)) -> unknown_data

unknown_data |> 
   write_csv(here("Data", "blast_2024_12_09", "unknown_taxa.csv"))
```


```{r}
all_together |> 
  filter (consensus != "NA%NA%NA%NA%NA%NA%NA") |> 
  group_by(barcode, consensus) |> 
  tally(wt = nReads,name = "nReads") -> taxa_table

taxa_table |> 
   write_csv(here("Data", "blast_2024_12_09", "taxa_table.csv"))
```

Traigamos la informacion de los metadatos

```{r}
metadata <- read_csv(here("metadata_GTABE.csv")) |> 
  select(Site, barcode = Barcode, everything())
```

```{r, include=F, eval=F}
separate(consensus, into = c("kingdom", "phylum", "class", "order", "family", "genus", "species"), sep = "%") |> 
```

